【裁判字號】    91,易,2922
【裁判日期】    920227
【裁判案由】    家暴傷害
【裁判全文】
臺灣板橋地方法院刑事判決                        九十一年度易字第二九二二號
    公  訴  人  臺灣板橋地方法院檢察署檢察官
    被      告  乙○○
    選任辯護人  洪維煌
右列被告因家暴傷害案件，經檢察官聲請簡易判決處刑（九十一年度偵字第一六三八
三號），本院板橋簡易庭認不宜為簡易判決處刑，而移由本院依通常程序審判，本院
判決如左：
    主  文
乙○○傷害人之身體，處拘役伍拾日，如易科罰金，以佰元折算壹日。緩刑貳年。
緩刑期內付保護管束。
    事  實
一、乙○○曾於八十四年間因妨害兵役案件，經臺灣台北地方法院簡易庭判處罰金三
    千元確定，於八十五年一月二十二日罰金繳清執行完畢（不構成累犯）。其與甲
    ○○係夫妻，二人具有家庭暴力防治法第三條第一款之家庭成員關係，然其二人
    感情不睦，於民國九十一年六月二十六日晚上八時三十分許，在台北縣板橋市○
    ○路○段一○○號十三樓住處，因第四台線路安裝問題發生口角，詎料乙○○竟
    基於傷害犯意，毆打甲○○，導致甲○○受有左臉部及腹部挫傷，右頸部二處瘀
    傷約２ . ５ｘ１ｃｍ，３ｘ０. ５ｃｍ及前胸瘀傷２ｘ０. ５ｃｍ等傷害。
二、案經甲○○訴由台北縣政府警察局海山分局移送臺灣板橋地方法院檢察署檢察官
    聲請簡易判決，本院認應適用通常程序審理。
    理  由
一、訊據被告乙○○固承認於上揭時地用右手毆打告訴人甲○○左臉，致告訴人左臉
    受有挫傷等情，惟辯稱：伊與告訴人因第四台問題發生口角，告訴人開始罵他，
    並衝過來毆打伊，伊便以左手架住她脖子並用腳頂住她腹部，以防告訴人再出手
    ，後來告訴人一直出口罵伊神經病，伊一生氣遍用右手打了她左臉一巴掌，爭執
    中告訴人並以手指抓傷伊右手部，除告訴人左臉上之傷勢外，其餘傷勢均是伊為
    正當防衛、緊急避難所致，如伊欲對告訴人拳打腳踢，告訴人之傷勢應會更嚴重
    云云。惟查，告訴人除左臉部受有挫傷外，尚有腹部挫傷、右頸部二處瘀傷約２
    . ５ｘ１ｃｍ，３ｘ０. ５ｃｍ及前胸瘀傷２ｘ０. ５ｃｍ等情，有中英醫院診
    斷證明書、中英醫院九十一年十一月十八日（九十一）中益字第一三二號回函在
    卷可憑。被告雖辯稱除告訴人臉上之傷勢外，其餘傷勢係告訴人欲毆打伊，伊為
    正當防衛所導致；然查，茍係告訴人先出手毆打被告，被告為防止告訴人出手而
    為正當防衛、緊急避難行為，理應制止告訴人之手或腳，且在抵擋之下告訴人有
    可能因此拉址受傷之部位應為手或腳，何以為頸部、胸部、腹部？又為阻擋告訴
    人之毆打，被告以左手架住告訴人之脖子、用左腳頂住告訴人腹部之方式為之，
    何以能阻止告訴人以雙手、雙腳繼續揮打被告？再者，倘若被告所言屬實，係告
    訴人先出手毆打伊，且不斷拳打腳踢，其忍耐不住而僅出手打告訴人一耳光而已
    ，然而被告何以僅有右手遭告訴人指甲抓傷之傷勢，並無其他之傷痕存在，反觀
    告訴人確身上多處挫傷、瘀傷？二者比較以觀，足見被告上開之言，並非事實，
    是被告所辯之言諸多瑕疵，顯與常情不符，足徵告訴人前揭傷勢，全係被告基於
    傷害犯意毆打所致。況且，告訴人臉部、腹部為挫傷，並非輕微之瘀傷，顯係外
    力強力造成，若非被告故意為之，何以如此，如被告僅為單純防禦，告訴人腹部
    焉會受有挫傷，而非瘀傷。此外，證人蔣家穎即被告與告訴人所生之女於本院九
    十一年度家護字第八六三號通常保護令中證稱：「相對人（即被告）因為聲請人
    （即告訴人）安裝第四台把相對人的插頭拔掉而罵聲請人，後來兩造吵架，我看
    到相對人先撲過去聲請人並動手打聲請人。我和妹妹看到兩造在打架，妹妹就去
    阻止她們，我就去打電話給舅舅。」復於臺灣台北地方法院九十一年度婚字第九
    二四號離婚案件中證稱：「九十一年六月放暑假之前，在板橋的家，有看到爸爸
    和媽媽打架，爸爸推媽媽，用手掐媽媽脖子，把媽媽壓在牆壁上，我們本來被爸
    爸罰跪，看到這種情形，妹妹就去阻止爸爸，我去打電話給舅舅。」，有卷附之
    本院九十一年度家護字第八六三號通常保護令事件筆錄、臺灣台北地方法院九十
    一年度婚字第九二四號離婚事件九十一年十二月二十三日筆錄可資佐證，證人先
    後二次證稱堪稱一致，皆核與告訴人指述相符，堪予採信，益證被告辯稱係告訴
    人先出手打伊，伊出於正當防衛、緊急避難而於拉址中無意傷及告訴人之言確屬
    不實。被告復辯稱前揭證人所言係受告訴人刻意誘導所為之虛偽陳述，此由前述
    離婚案件中法官囑託財團法人中華兒童暨家庭扶助基金會台北縣家庭扶助中心之
    兒童監護案件家庭訪視建議表之內容中蔣家穎、蔣家霖（均為被告與告訴人所生
   之女）指述被告曾毆打二人一節之內容顯有矛盾一事可以推知。惟查，蔣家穎、
    蔣家霖於社工人員進行訪視時，當問及關於與被告之相處情形時，表示被告會責
    打二人，但對於如何責打一事，二人均思考很久後才回答乙節，有卷附之臺灣台
    北地方法院九十一年家調字第九八九號離婚事件之兒童監護案件家庭訪視建議表
    乙份足參。惟查，上開證人於訪視報告中對於被告是否毆打渠等之相關回答，確
    有疑點與瑕疵，然而上開陳述僅攸關被告是否毆打其女等情，無法逕自推論告訴
    人故意引導證人蔣家穎於前述之保護令、離婚案件中為虛偽陳述，是被告該部分
    所辯，亦乏依據。綜上足認，被告確實於上揭時地毆打告訴人，本件事證明確，
    被告犯行堪予認定。
二、核被告乙○○所為，係犯家庭暴力之刑法第二百七十七條第一項之普通傷害罪。
    爰審酌被告遇家庭糾紛，不思循理性途徑解決，反以暴力相向，徒使其妻承受身
    心傷害而無濟於事、及被告素行、犯罪之動機、目的、手段、告訴人所受傷害之
    程度、迄未與告訴人和解等一切情狀，量處如主文所示之刑，並諭知易科罰金之
    折算標準，以資懲儆。又被告前未曾受有期徒刑以上刑之宣告，有臺灣高等法院
    檢察署刑案紀錄簡覆表在卷可按，因一時失慮，偶罹刑典，事後已坦承部分犯行
    ，經此刑之宣告後，應知警惕而無再犯之虞，本院因認暫不執行其刑為當，予以
    宣告緩刑二年，用啟自新。末按犯家庭暴力罪或違反保護令罪而受緩刑之宣告者
    ，在緩刑期內應付保護管束，家庭暴力防治法第三十條第一項有明文規定，而查
    被告與告訴人係夫妻關係，為家庭暴力防治法第三條第二款所列之家庭成員，被
    告家庭暴力罪，雖獲緩刑之寬典，依照前開說明，仍應依法在緩刑內付保護管束
    ，俾確實使被告有正確之兩性溝通觀念。
據上論結，應依刑事訴訟法第二百九十九條第一項前段，家庭暴力防治法第三十條第
一項，刑法第二百七十七條第一項、第四十一條第一項前段、第七十四條第一款，罰
金罰鍰提高標準條例第一條前段、第二條，判決如主文。
本案經檢察官高智美到庭執行職務
中      華      民      國      九十二      年    二    月    二十七    日
                                  臺灣板橋地方法院刑事第五庭
                                          法  官 絲鈺雲
右正本證明與原本無異。
如不服本判決，應於判決送達後十日內，向本院提出上訴狀。
                書記官 許清秋
中      華      民      國      九十二      年    三    月      三      日
附錄本案論罪科刑法條全文：
刑法第二百七十七條：
傷害人之身體或健康者，處三年以下有期徒刑，拘役或一千元以下罰金。
犯前項之罪，因而致人於死者，處無期徒或七年以上有期徒刑；致重傷者，處三年以
上十年以下有期徒刑。


司法院資訊處製作；財團法人民間司法改革基金會備份。
